臺灣嘉義地方法院朴子簡易庭民事簡易判決
111年度朴簡字第216號
原      告  安泰商業銀行股份有限公司

法定代理人  丁予康  


被      告  李朝宗即李嘉添

上列當事人間撤銷遺產分割登記事件，本院不經言詞辯論，判決
如下：   
    主      文
原告之訴駁回。
訴訟費用由原告負擔。   
    事實及理由
原告聲明：㈠被告間就被繼承人李世文所遺坐落嘉義縣○○鄉○○段
  000地號應有部分48分之1（下稱系爭遺產）所為分割協議之債
  權行為及分割繼承登記之物權行為均撤銷；㈡被告應將前項分
  割繼承登記塗銷，回復為全體繼承人公同共有。陳述：被告李
  朝宗即李嘉添積欠原告債務，經原告聲請本院強制執行無結果
  。被告李朝宗即李嘉添已陷於無資力，其與被告王**間就被繼
  承人李世文所遺系爭遺產所為分割協議，竟約定由被告王**取
  得，並辦畢分割繼承登記，害及原告之債權。爰依民法第244
  條規定，請求判決如聲明所示。
本件不經言詞辯論，被告未為聲明或陳述，亦未提出書狀。
民事訴訟法第244條第1項規定「起訴，應以訴狀表明下列各款
  事項，提出於法院為之：一、當事人及法定代理人。二、訴訟
  標的及其原因事實。三、應受判決事項之聲明」，第249條第2
  項規定「原告之訴，有下列各款情形之一者，法院得不經言詞
  辯論，逕以判決駁回之。但其情形可以補正者，審判長應定期
  間先命補正：一、當事人不適格或欠缺權利保護必要。二、依
  其所訴之事實，在法律上顯無理由」，第428條第1項規定「第
  244條第1項第2款所定事項，原告於起訴時得僅表明請求之原
  因事實」，第436條第2項規定「簡易訴訟程序，除本章別有規
  定外，仍適用第1章通常訴訟程序之規定」；民法第244條第1
  項、第4項規定「債務人所為之無償行為，有害及債權者，債
  權人得聲請法院撤銷之」、「債權人依第1項或第2項之規定聲
  請法院撤銷時，得並聲請命受益人或轉得人回復原狀。但轉得
  人於轉得時不知有撤銷原因者，不在此限」，第1151條規定「
  繼承人有數人時，在分割遺產前，各繼承人對於遺產全部為公
  同共有」，第1164條規定「繼承人得隨時請求分割遺產。但法
  律另有規定或契約另有訂定者，不在此限」。債權人依民法第
  244條規定，提起撤銷遺產分割之訴，除法律另有規定外，應
  以包含債務人在內之全體繼承人為被告，其當事人始屬適格；
  又除法律另有規定或繼承人另有契約訂定外，並應就協議分割
  之全部遺產請求撤銷，否則其訴在法律上為顯無理由。
民事訴訟法第199條第2項規定「審判長應向當事人發問或曉諭
  ，令其為事實上及法律上陳述、聲明證據或為其他必要之聲明
  及陳述；其所聲明或陳述有不明瞭或不完足者，應令其敘明或
  補充之」。當事人適格之要件，固為法院應依職權調查之事項
  ，依上開條文，並有向當事人闡明之義務，惟法院不得代替一
  造當事人為訴訟上之主張及舉證，否則有違審判中立；如法院
  已曉諭當事人，限期命其依據卷內調查所得，補正當事人適格
  之要件，卻不補正，自應由該當事人承擔訴訟之不利結果，不
  容其事後以法院未盡闡明義務為由，任意指摘判決違背法令。
經查：依嘉義縣朴子地政事務所檢送之土地登記資料，李世文
  之繼承人除起訴狀所載被告外，尚有其他，又李世文之繼承人
  協議分割之遺產除起訴狀所載財產外，亦有其他，原告依民法
  第244條規定提起本件，自應以訴狀表明李世文之全體繼承人
  ，並就協議分割之全部遺產請求撤銷。原告既得聲請閱覽、抄
  錄或攝影上開土地登記資料，而知悉李世文之全體繼承人及協
  議分割之全部遺產，本院乃於民國111年11月2日裁定，命原告
  於15日內補正，逾期不補正，得不經言詞辯論，逕以判決駁回
  其訴，該項裁定已於111年11月7日送達，此有送達證書可稽，
  原告逾期迄今仍未補正，而有當事人不適格，及依其所訴之事
  實，在法律上顯無理由之情形，爰依民事訴訟法第249條第2項
  規定，不經言詞辯論，逕以判決駁回之。
訴訟費用負擔之依據：民事訴訟法第78條。 
中　　華　　民　　國　　111 　年　  11　　月　　29　　日
臺灣嘉義地方法院朴子簡易庭
                         法　官  廖政勝
以上正本係照原本作成。　　　　　　　　　　　　　　　　　
如不服本判決，應於判決送達後20日內，向本院提出上訴狀，並
按應送達於他造之人數提出繕本或影本，及繳納第二審裁判費。
中　　華　　民　　國　　111 　年　　11　　月　　29　　日
                         書記官  林金福